臺灣臺南地方法院刑事判決　　　　　　　 94年度訴字第260號
公　訴　人　臺灣臺南地方法院檢察署檢察官
被　　　告　丁○○　男　22歲.
指定辯護人　丙○○　本院公設辯護人
被　　　告　辛○○　男　19歲.
選任辯護人　黃慕容　律師
上列被告等因強盜案件，經檢察官提起公訴（九十四年度營偵字
第二四八號），及移送併辦（九十四年度偵字第四一七號），本
院判決如下：
    主    文
丁○○、辛○○連續意圖為自己不法之所有，攜帶兇器，結夥三
人以上，以強暴至使不能抗拒，而取他人之物或使其交付，各處
有期徒刑玖年。扣案之黑色布口罩壹個、水藍色便帽貳頂及西瓜
刀貳支均沒收。
    事    實
一、丁○○、辛○○及成年人綽號「阿德」(真實姓名年籍不詳
    )三人共同基於意圖為自己不法所有之概括犯意聯絡，而共
    組強盜集團，且先由丁○○向「發車行汽車租賃公司」承租
    車牌號碼0253-F S號自用小客車，且共乘該部小客車四處尋
    找便利商店作為行劫之目標，其等作案之方式均係以口戴口
    罩、頭戴帽子用以遮掩臉部，並分持足以傷害人之生命、身
    體之西瓜刀控制便利商店店員之方式，且均至使便利商店之
    店員因而心生畏懼且不能抗拒，進而強取或使店員交付便利
    商店內之財物，得手後再共乘上開自小客車逃逸，其具體犯
    案之時間、地點、手法、被害人及強盜之財物 (強盜之財物
    均朋分花用)，均詳如附表所示 (其中「阿德」者所參與而
    被查獲之犯行僅如附表編號一所示之犯行)。嗣於丁○○、
    辛○○二人共同犯下如附表編號六所示之強盜案後，經警調
    閱便利商店內之監視錄影資料，而查獲如附表編號六之犯行
    ，並扣得前揭車輛、渠等所有強盜時所戴黑色布口罩一個、
    水藍色便帽二頂、西瓜刀二支等物。嗣經丁○○、辛○○二
    人主動供出其餘所犯如附表編號一至五之強盜犯行，進而查
    獲上情。
二、案經臺南縣警察局學甲分局報告臺灣臺南地方法院檢察署檢
    察官偵查起訴及同署移送併辦。
　　理    由
一、查上開事實業據被告丁○○、辛○○於警詢、偵查中及本院
    審理時均坦承不諱，核與如附表所示之被害人戊○○等人指
    訴之情節相符，而被告二人及「阿德」之犯罪手法均係由被
    告辛○○持西瓜刀架住被害人之脖子以脅迫被害人交付財物
    ，或同時由被告丁○○或「阿德」下手搜括財物，衡諸被害
    人當時所處之主觀及客觀情事，實均已壓抑被害人之自由意
    志，而達於至使不能抗拒之程度甚明，此外，並有證人即「
    發車行汽車租賃公司」負責人翁慧慧之證述在卷足佐，及便
    利商店內之監視器錄影帶翻拍照片五幀、現場蒐證照片八幀
    、贓物認領保管單二紙、被告二人所有持供犯罪用之黑色布
    口罩一個、水藍色便帽二頂及西瓜刀二支扣案可資佐證。本
    件事證明確，被告二人之強盜犯行堪以認定。
二、按刑法第三百二十一條第一項第三款之攜帶兇器竊盜罪，係
    以行為人攜帶兇器竊盜為其加重條件，此所謂兇器，其種類
    並無限制，凡客觀上足對人之生命、身體、安全構成威脅，
    具有危險性之兇器均屬之，且只需行竊時攜帶此種具有危險
    性之兇器為已足，並不以攜帶之初有行兇之意圖為必要（最
    高法院七十九年度台上字第五二五三號判例參照）。查本件
    被告二人攜帶西瓜刀強盜被害人之財物，揆諸前開判例意旨
    ，該西瓜刀顯係具有危險性之兇器無訛。核被告楊恩誠、辛○○所為如附表所示之犯行，均係犯刑法第三百二十八條第
    一項之強盜罪，而有同法第三百二十一條第一項第三款之攜
    帶兇器而犯之情形，應依同法第三百三十條第一項之攜帶兇
    器強盜罪論處。被告二人與共犯「阿德」者所犯附表編號一
    之犯行，係另犯刑法第三百二十八條第一項之強盜罪，而有
    同法第三百二十一條第一項第三、四款之攜帶兇器、結夥三
    人以上而犯之情形，應依同法第三百三十條第一項之攜帶兇
    器、結夥三人以上而犯強盜罪論處。又被告二人及「阿德」
    於攜帶兇器強盜時，以西瓜刀架住被害人戊○○等人之頸部
    ，即係實施強暴脅迫，為強盜罪之手段，應包括於強盜行為
    以內，是被告二人就如附表所示之被害人而言均不另成立妨
    害自由罪。被告丁○○、辛○○與共犯「阿德」就如附表編
    號一所示之犯行，有犯意聯絡及行為分擔，均應論以共同正
    犯。被告丁○○及辛○○就如附表編號二至六所示之犯行，
    有犯意聯絡及行為分擔，均應論以共同正犯。被告丁○○、
    辛○○所犯如附表所示之強盜犯行，時間緊接，觸犯犯罪構
    成要件相同之罪名，顯係基於概括犯意而為，應依連續犯規
    定論以情節較重之一罪，即連續攜帶兇器、結夥三人以上而
    犯強盜罪，並均加重其刑。至檢察官移送併案之被告二人所
    犯如附表編號一至五之加重強盜犯行，與檢察官起訴並論罪
    部分即附表編號六之加重強盜罪，具有連續犯之關係，屬裁
    判上一罪之同一案件，為起訴效力所及，本院自應就上開移
    送併辦部分，依法一併加以審理，附此敘明。至被告二人雖
    於警詢時及檢察官偵查中另自白曾共同於九十四年一、二月
    間在屏東二家不知名之便利商內強盜財物，惟此部分僅有被
    告二人之自白，並無其他被害人之證詞或其他證據足以佐證
    ，且未據檢察官併案，本院即無從予以調查審理，併此敘明
    。爰審酌被告二人均正值壯年，竟不思向上，圖謀不勞而獲
    之不法財物，致犯本罪，其犯罪手段具有暴力性，對被害人
    之身心造成創傷，並危及社會治安，所生危害非淺，惟被告
    二人無犯罪前科，有臺灣高等法院被告前案紀錄表各乙紙附
    卷足憑，素行良好，僅因缺錢花用，一時迷誤貪念致罹本罪
    且主動配合警方查獲如附表編號二至六所示之強盜犯行，又
    於本院審理中坦白認過，態度良好，而刑法第三百三十條加
    重強盜罪之刑度為七年以上有期徒刑，檢察官亦具體求處被
    告二人各有期徒刑十年，本院斟酌上開一切情狀，各量處如
    主文所示之刑，以資懲儆。扣案黑色布口罩一個、水藍色便
    帽二頂及西瓜刀二支係被告二人所有，且係供犯罪所用之物
    ，業據其二人供明在卷，應依法宣告沒收。至扣案之藍色背
    心外套、白色Ｔ恤各一件，雖係被告二人所穿著，惟並非專
    供犯本罪所用之物，且非屬違禁物，爰不另為沒收之諭知，
    併此敘明。
據上論斷，應依刑事訴訟法第二百九十九條第一項前段，刑法第
二十八條、第五十六條、第三百三十條第一項、第三百二十八條
第一項、第三百二十一條第一項第三、四款、第三十八條第一項
第二款，判決如主文。
本案經檢察官乙○到庭執行職務。
中　　華　　民　　國　　94　　年　　6　　月    21    日
                  刑事第七庭  審判長　法  官  蘇義洲
                                　　　法　官  朱中和
　　　　　　　　　　　　　　　　　　　法　官  徐文瑞
以上正本證明與原本無異。
如不服本判決，應於收受送達後10日內向本院提出上訴書狀（應
附繕本）。
                                      書記官  李珍瑩
中　　華　　民　　國　　94　　年　　6　　月    21    日
┌──┬────┬────┬─────┬──────────┬───┐
│編號│行 為 人│時    間│ 地     點│犯罪手法及強盜之財物│被害人│
├──┼────┼────┼─────┼──────────┼───┤
│    │丁○○  │94年1月2│高雄縣茄萣│丁○○在車上接應，楊│戊○○│
│ 一 │辛○○  │6日1時10│鄉○○路13│國義、「阿德」各持一│      │
│    │綽號「阿│分      │9號「STOP │支西瓜刀入內，由楊國│      │
│    │德」之男│        │超商」    │義持刀架在戊○○頸部│      │
│    │子      │        │          │，要求戊○○交錢，再│      │
│    │        │        │          │由「阿德」搜刮財物，│      │
│    │        │        │          │得手新臺幣（下同）6 │      │
│    │        │        │          │千多元、「峰」及「七│      │
│    │        │        │          │星」香菸共10餘包    │      │
│    │        │        │          │                    │      │
├──┼────┼────┼─────┼──────────┼───┤
│    │ 丁○○ │94年1月2│臺南縣安定│丁○○、辛○○各持一│王勝興│
│ 二 │ 辛○○ │8日2時43│鄉港尾村38│把西瓜刀入內，由楊國│      │
│    │        │分      │號「寶貝熊│義持刀架在王勝興頸部│      │
│    │        │        │超商」    │，要求王勝興交錢，再│      │
│    │        │        │          │由丁○○搜刮財物，得│      │
│    │        │        │          │手7、8千元、「峰」香│      │
│    │        │        │          │菸20餘包、「都彭」香│      │
│    │        │        │          │菸50包              │      │
│    │        │        │          │                    │      │
├──┼────┼────┼─────┼──────────┼───┤
│    │ 丁○○ │94年1月2│臺南縣安定│丁○○、辛○○各持一│便利商│
│ 三 │ 辛○○ │9日0時30│鄉港南村23│把西瓜刀入內，由楊國│店不詳│
│    │        │分      │6 號「歐克│義持刀架在店員脖子，│姓名店│
│    │        │        │便利商店」│要求店員開收銀機，再│員（商│
│    │        │        │          │由丁○○搜刮財物，得│店負責│
│    │        │        │          │手5千5百元、洋酒2瓶 │人係王│
│    │        │        │          │                    │登欽）│
│    │        │        │          │                    │      │
├──┼────┼────┼─────┼──────────┼───┤
│    │ 丁○○ │94年2月3│臺南縣佳里│丁○○在車上接應，楊│庚○○│
│ 四 │ 辛○○ │日 1 時 │鎮○○路  │國義持西瓜刀入內，將│      │
│    │        │15 分許 │420 號「巨│西瓜刀架在庚○○頸部│      │
│    │        │        │蛋超商」  │，要求庚○○交錢，得│      │
│    │        │        │          │手1千2百元、不詳數目│      │
│    │        │        │          │之零錢、易付卡數張、│      │
│    │        │        │          │天堂遊戲點數卡數張、│      │
│    │        │        │          │「峰」香菸7包       │      │
│    │        │        │          │                    │      │
├──┼────┼────┼─────┼──────────┼───┤
│    │ 丁○○ │94年2月3│屏東縣枋寮│丁○○、辛○○各持一│甲○○│
│ 五 │ 辛○○ │日5時許 │鄉枋寮村中│把西瓜刀入內，由楊國│      │
│    │        │        │山路242之1│義持刀架在甲○○頸部│      │
│    │        │        │號「巨蛋超│，要求甲○○交錢，再│      │
│    │        │        │商」      │由丁○○搜刮財物，得│      │
│    │        │        │          │手2萬3千餘元、易付卡│      │
│    │        │        │          │（300元）21張       │      │
│    │        │        │          │                    │      │
├──┼────┼────┼─────┼──────────┼───┤
│    │ 丁○○ │94年2月5│臺南縣學甲│丁○○、辛○○各持一│己○○│
│ 六 │ 辛○○ │日5時許 │鎮○○路22│把西瓜刀入內，由楊國│      │
│    │        │        │8號「富而 │義持刀架在己○○頸部│      │
│    │        │        │樂超商」  │，要求己○○開收銀機│      │
│    │        │        │          │，再由丁○○搜刮財物│      │
│    │        │        │          │，得手21000元、「峰 │      │
│    │        │        │          │」香菸23包          │      │
│    │        │        │          │                    │      │
└──┴────┴────┴─────┴──────────┴───┘
附錄所犯法條：
中華民國刑法第三百二十八條第一項
意圖為自己或第三人不法之所有，以強暴、脅迫、藥劑、催眠術
或他法，至使不能抗拒，而取他人之物或使其交付者，為強盜罪
，處五年以上有期徒刑。
中華民國刑法第三百三十條第一項
犯強盜罪而有第三百二十一條第一項各款情形之一者，處七年以
上有期徒刑。
